【裁判字號】    92,上訴,766
【裁判日期】    920912
【裁判案由】    公共危險等
【裁判全文】
臺灣高等法院臺南分院刑事判決            九十二年度上訴字第七六六號      Ｇ
      上  訴  人
      即  被  告  戊  ○  ○
      指定辯護人  本院公設辯護人  己  ○  ○
右上訴人因公共危險等案件，不服臺灣嘉義地方法院九十二年度訴字第四八號中華民
國九十二年六月十六日第一審判決（起訴案號：臺灣嘉義地方法院檢察署九十一年度
偵字第六三一七號），提起上訴，本院判決如左：
      主      文
上訴駁回。
      事      實
一、戊○○與陳嘉吉、林家銘（陳、林二人另案先行判決確定）三人為朋友關係，緣
    戊○○因不滿其女友丙○○欲與之分手，陳嘉吉不滿其女友丁○○欲與之分手，
    竟共同基於概括之犯意聯絡，先於九十年三月中旬某日晚上，由戊○○利用玻璃
    瓶裝入汽油，瓶口塞布條，製造不具有瞬間爆發性及破壞力非屬爆裂物之汽油瓶
    二枚，夥同有犯意聯絡之林家銘，駕車前往嘉義縣中埔鄉同仁村柚仔宅二十號現
    供丙○○之叔乙○○使用之住宅外，由陳嘉吉在車上把風接應，戊○○及林家銘
    二人則下車點燃汽油瓶，朝該住宅牆壁投擲，造成牆壁及屋旁之洗衣機局部燻黑
    ，尚未達於住宅燒燬之程度，並以此方法恐嚇丙○○之財產，致生危害於其安全
    ，隨即逃逸。後於九十年五月十九日凌晨三時許，戊○○復夥同陳嘉吉承前概括
    之犯罪聯絡，由戊○○以前開手法製造汽油瓶二枚，共同駕車前往嘉義縣梅山鄉
    ○○村○○街七一號現供丁○○使用之住宅外，各自朝緊鄰住宅牆壁投擲一枚，
    其中一枚起火燃燒，造成該牆壁燻黑，尚未達於住宅燃燒毀損程度，另一枚則未
    起火（經警扣案後因保管不慎，業已滅失），並以此方法恐嚇丁○○之財產，致
    生危害於其安全，隨即逃逸。
二、案經臺灣高等法院臺南分院檢察署令由臺灣嘉義地方法院檢察署檢察官偵查起訴
    。
      理      由
一、訊之上訴人即被告戊○○矢口否認右揭犯行，辯稱：伊沒參與前開犯行，案發時
    伊均不在場云云。
二、經查：
  (一)右揭被告先後二次分別與林家銘、陳嘉吉共同持汽油瓶點燃後，丟擲現供乙○○
    、丁○○使用住宅外牆之事實，除據證人陳嘉吉、林家銘二人於原審法院九十年
    訴字第五八八號案件調查、審理時及本院九十一年度上訴字地六六一號案件調查
    、審理時，均供陳被告參與第一次放火，證人陳嘉吉復供稱被告參與第二次放火
    ，兩次汽油瓶均為被告所製作等語明確（有上二案卷影印卷附卷足參），並有復
    據證人林家銘於原審調查時結證無訛（詳原審卷第四一頁），核與被害人丙○○
    、乙○○、丁○○所指述及證人即被害人丁○○之母甲○○所證述之犯罪情節相
    符（詳警卷第八至十七頁、偵查卷第八頁反面）。
  (二)又被告戊○○亦不否認與被害人丙○○為男女朋友關係，曾於九十年過年後分手
    一段時間，核與證人丙○○結證情節相符（詳原審卷第七二至七五頁），衡情戊○○就第一次放火犯行苟無參與，當無由同案被告林家銘、陳嘉吉越俎代庖，出
    面放火以恐嚇戊○○女友之理，而陳嘉吉報復被害人丁○○之時，戊○○必亦出
    面參與，以共同報復陳嘉吉之女友之情，核與常情與論理法則無違；況證人林家
    銘、陳嘉吉與戊○○為朋友，且無宿怨之事實，業據被告自陳明確（詳原審卷第
    三九頁），苟被告並無參與丟擲汽油瓶之行為，證人林家銘、陳嘉吉實無誣陷之
    理；抑且，林家銘、陳嘉吉二人前此對被告未遭訴追一節，極為不滿（證人陳嘉
    吉第三審上訴狀及證人林家銘本院結證情詞參照即明），顯見渠二人所供投擲之
    汽油瓶為被告所製作，應非虛假，益徵被告就本案犯行確有犯意之聯絡與行為之
    分擔甚明。
  (三)至被告於原審審理時辯稱案發時不在場，並聲請傳訊證人丙○○待證案發時其確
    與丙○○在一起乙節。惟證人丙○○經命與被告隔離訊問，除二人當庭所述已有
    出入外，證人丙○○堅稱九十年五月十八、十九日均與被告共處臺中縣太平市○○○路租屋處，未離開臺中，五月十九日沒有看到林家銘或陳嘉吉云云，然被告
    於九十年五月十八日曾至嘉義市○○○路興業車行承租汽車之事實，業據被告於
    警詢時供陳明確（詳警卷第十七頁背面），且被告於警詢時自陳九十年五月十九
    日係與陳嘉吉及渠姊陳蘭梅同處（詳警卷第十八頁），足見證人丙○○於原審所
    為證言，顯係迴護被告之詞，難認可採。被告於本院調查時仍聲請訊問證人丙○○再行訊問，然因證人有具狀請假不能到庭，惟其現為被告女友，在原審已經迴
    護被告，要難期待其證言真實，故其既無法到庭，本院認無因而延宕訴訟必要，
    爰不再行傳喚，併此敘明。
  (四)又被告於證人林家銘於原審調查時結證其確有參與丟擲汽油瓶之行為後，改稱：
    林家銘曾為其信貸公司員工，其當時曾在公司打林家銘一巴掌，林家銘始懷恨而
    誣陷其參與犯案，並聲請傳訊證人陳志誠待證其與林家銘確有怨隙乙節。經查被
    告於原審第一次訊問時明確供陳與林家銘、陳嘉吉均為朋友、沒有冤仇等語（詳
    原審卷第三九頁），且證人陳志誠亦結證彼為被告員工，彼不認識林家銘、陳嘉
    吉，不知道戊○○曾在公司內與人發生衝突等語（詳原審卷第七八頁），足見被
    告事後改稱與證人林家銘有冤隙、受林家銘誣陷云云，顯係杜撰卸責之詞，非可
    採信。
三、被告與林家銘、陳嘉吉所投擲之物僅係將玻璃瓶裝入汽油，瓶口塞布條當引燃物
    ，衡情尚不具有瞬間爆發性及破壞力，足以炸燬住宅，而僅餘一枚因報告機關保
    管不慎而滅失，亦無從鑑驗，有嘉義縣警察局竹崎分局九十年十一月十九日嘉竹
    警總字第一七六五六號函可稽（詳原審法院院九十年度訴字第五八八號案卷第四
    五頁），且由事後著火處均未受到毀損（詳警卷第二一頁至二三頁）之客觀情狀
    判斷，被告所製作之汽油瓶並無瞬間爆發性及破壞力，應堪認定。而前開住宅皆
    為現供人使用之住宅，且住宅牆壁及被害人乙○○擺放於牆邊之洗衣機均有被汽
    油瓶燃燒燻黑痕跡，住宅尚未達於燒燬之程度等情，並有現場勘查圖、現場照片
    、汽油瓶照片附卷可稽（警卷第二十至二三頁、本院九十年度第五八八號案卷第
    二十至二一頁）。而被害人丙○○、丁○○因被告之放火行為心生畏懼，致生危
    害於安全，亦無疑問，被告應有燒毀丙○○住處未遂等犯行。參以陳嘉吉、林家
    銘二人共犯本案之犯行，前經臺灣嘉義地方法院檢察署檢察官偵查以九十年度偵
    字第三六八六號提起公訴後，業由原審法院以九十年度訴字第五八八號判決分別
    判處有期徒刑四年六月及三年六月，嗣經本院九十一年度上訴字第六六一號判決
    駁回渠二人之上訴，林家銘涉犯部分因未提出上訴而確定，現並已在監執行中；
    又陳嘉吉不服提出上訴，亦已於九十一年十月二十四日，經最高法院以九十一度
    台上字第六０二四號判決上訴駁回而確定後，經臺灣嘉義地方法院檢察署檢察官
    通知到案執行而逃匿等情，業據原審調閱前開案件全卷核閱屬實，並有起訴書一
    件、刑事判決書三件及臺灣高等法院被告全國前案紀錄表及臺灣嘉義地方法院檢
    察署刑案資料查註紀錄表各一件附卷可參，是被告前開所辯，顯係事後卸責之詞
    ，委不足採。綜上所述，本案事證已臻明確，被告犯行堪以認定。
四、查被告戊○○先後投擲不屬爆裂物之汽油瓶，已著手於放火燒燬現供被害人乙○○、丁○○使用之住宅，均未達於住宅燒燬之結果，是核其所為，係犯刑法第一
    百七十三條第三項、第一項之放火燒燬現有人所在之住宅未遂罪。又被告戊○○
    以放火加害財產之事，恐嚇被害人丙○○、丁○○，致生危害於彼等之安全，核
    其所為，係犯刑法第三百零五條之恐嚇危害安全罪。被告與陳嘉吉、林家銘二人
    就第一次放火燒燬住宅未遂、恐嚇危害安全犯行，有犯意之聯絡及行為之分擔，
    為共同正犯；又被告戊○○與陳嘉吉就第二次放火燒燬住宅未遂、恐嚇危害安全
    犯行，有犯意之聯絡及行為之分擔，亦為共同正犯。被告戊○○先後二次放火燒
    燬住宅未遂、恐嚇危害安全行為，時間緊接、方法相同、所犯亦屬犯罪構成要件
    同一之罪名，顯係各基於概括犯意為之，應依刑法第五十六條連續犯規定，分別
    論以一罪，並依法加重其刑。被告以一故意行為，同時觸犯構成要件不相同之放
    火燒燬住宅未遂、恐嚇危害安全二罪名，為想像競合犯，應依刑法第五十五條規
    定從一重按刑法第一百七十三條第三項、第一項放火燒燬住宅未遂罪論處。被告
    已著手於放火燒燬住宅行為之實施，而未至住宅燒燬之結果，為未遂犯，此部分
    應依刑法第二十六條前段規定減輕其刑，並依刑法第七十一條第一項規定，先加
    後減之。
五、原審以被告戊○○罪證明確，因予適用刑法第二十八條、第五十六條、第一百七
    十三條第三項、第一項、第三百零五條、第五十五條、第二十六條前段，罰金罰
    鍰提高標準條例第一條前段規定，並爰審酌被告尚無犯罪前案紀錄之品行（此有
    臺灣高等法院被告全國前案紀錄表及臺灣嘉義地方法院檢察署刑案資料查註紀錄
    表各一件附卷可按）、高中肄業之智識程度、與被害人平日並無宿怨之關係、竟
    僅因一時感情受挫即起犯罪之動機、主導製作汽油瓶丟擲恐嚇被害人之暴力與危
    險犯罪手段、犯罪對公眾生命、財產、安全所生之高度危害及犯罪後毫無悔意、
    態度傲慢等諸般情狀，量處有期徒刑六年。並敘明扣案之塑膠管一條，尚無客觀
    證據足認係被告（或其他共犯）所有用以實施本案犯罪行為所用之物，自無從為
    沒收之諭知。本院經核原判決認事用法，並無不合，量刑亦稱允當。上訴意旨，
    空言指摘原判決量刑過重，為無理由，應予駁回。
據上論斷，應依刑事訴訟法第三百六十八條，判決如主文。
本案經檢察官蘇南桓到庭執行職務。
中    華    民    國      九十二      年      九      月      十二      日
              臺灣高等法院臺南分院刑事第一庭
                                      審判長法官  茆    臺    雲
                                            法官  蔡    長    林
                                            法官  李    文    福
右正本證明與原本無異。
如不服本判決，應於判決送達後十日內向本院提出上訴狀，其未敘述理由者並應於提
出上訴狀後十日內向本院補提理由書（應附繕本)。
                                      法院書記官  李    良    倩
中    華    民    國      九十二      年      九      月      十五      日
附錄：本判決論罪法條
刑法第一百七十三條：
放火燒燬現供人使用之住宅或現有人所在之建築物、礦坑、火車、電車或其他供水、
陸、空公眾運輸之舟、車、航空機者，處無期徒刑或七年以上有期徒刑。
失火燒燬前項之物者，處一年以下有期徒刑、拘役或五百元以下罰金。
第一項之未遂犯罰之。
預備犯第一項之罪者，處一年以下有期徒刑、拘役或三百元以下罰金。
刑法第三百零五條：
以加害生命、身體、自由、名譽、財產之事，恐嚇他人致生危害於安全者，處二年以
下有期徒刑、拘役或三百元以下罰金。


司法院資訊處製作；財團法人民間司法改革基金會備份。
